【裁判字號】    95,上訴,953
【裁判日期】    951031
【裁判案由】    違反毒品危害防制條例
【裁判全文】
臺灣高等法院臺南分院刑事判決         95年度上訴字第953號
上  訴  人
即  被  告  甲○○
                    現於臺灣臺南監獄臺南分監執行中
上列上訴人因違反毒品危害防制條例案件，不服臺灣臺南地方法
院95 年度訴字第961號中華民國95年7月31日第一審判決（起訴
案號：臺灣臺南地方法院檢察署95年度營毒偵字第136號），提
起上訴，本院判決如下：
    主  文
原判決撤銷。
甲○○連續施用第一級毒品，處有期徒刑壹年肆月，扣案之海洛
因壹包（不含袋，淨重零點肆肆公克）及甲基安非他命壹包（驗
餘重零點肆參陸公克）均沒收銷燬；上開毒品海洛因之包裝袋壹
只（空包裝袋重計零點貳陸公克）、分裝上開毒品甲基安非他命
之包裝袋壹只及玻璃球（吸食器）壹支均沒收之。
    事  實
一、甲○○前於民國93年間，因違反毒品危害防制條例案件，經
    臺灣臺南地方法院以93年度毒聲字第823號裁定應執行觀察
    、勒戒，於93年10月4日因無繼續施用傾向出所，以執行完
    畢論。嗣於94年間因施用第一、二級毒品而違反毒品危害防
    制條例，經臺灣臺南地方法院以94年度訴字第946號判決分
    別判處有期徒刑9月、6月，應執行有期徒刑1年2月，於94年
    12月2日確定，現執行中。
二、詎甲○○仍未戒除毒癮，明知海洛因及安非他命係毒品危害
    防制條例所明定之第一、二級毒品，不得持有及施用，竟猶
    不知悔改，於前述觀察勒戒完畢釋放後5年內，仍未戒除毒
    癮，復另行分別基於施用第一級毒品海洛因及第二級毒品安
    非他命之概括犯意，或同時施用第一級毒品海洛因及第二級
    毒品安非他命之概括犯意，自95年2月底某日起至95年4月中
    旬止，在台南縣後壁鄉新東村新港東73號之2住處等地，或
    將安非他命以燒烤吸食煙氣之方式，施用安非他命多次；或
    將海洛因及安非他命2種毒品同時混合燒烤吸食煙氣之方式
    施用多次。嗣分別於95年4月19日下午9時40分許，經警在臺
    南縣鹽水鎮○○路與治水路口處，因另案通緝而為警緝獲，
    並自其所駕駛之車號Ｂ2—4255號自小客車內起出第一級毒
    品海洛因1包（經檢驗後，淨重0.44公克，空包裝重0.26公
    克）、第二級毒品安非他命1包（驗餘重0.436公克）、及其
    所有供犯施用第一、二級毒品罪所用之吸食器玻璃球1支，
    並經其同意於95年4月20日上午9時5分許採集尿液送驗結果
    均呈嗎啡及安非他命、甲基安非他命陽性反應而查獲上情。
三、案經臺南縣警察局移送臺灣臺南地方法院檢察署檢察官偵查
    起訴。
    理  由
壹、認定犯罪事實所憑之證據及理由
一、被告甲○○對前開犯罪事實坦承不諱。又查，被告為警緝獲
    後，於95年4月20日上午9時5分許經其同意採集尿液送驗，
    先以酵素免疫分析法（EIA）進行篩檢，再以氣相層析質譜
    儀（GC/MS）確認結果，均呈嗎啡及安非他命、甲基安非他
    命陽性反應，此有臺南縣警察局查獲毒品案尿液編號與真實
    姓名對照表個案名冊、長榮大學95年5 月3日出具之確認報
    告（檢體編號C0402）各一份在卷可稽。按海洛因係由嗎啡
    經化學合成而製得，經注射進入人體後，因代謝而分解又生
    成嗎啡，因此施打海洛因後，由尿液檢驗結果仍為嗎啡反應
    ，核屬科學上正常合理現象，併此敘明。
二、復查，被告為警查獲時，共計起出2包疑似毒品之粉末，經
    以聯勤二０四廠製造之毒品檢驗盒試劑初步檢驗結果，各呈
    海洛因、安非他命之反應，另送法務部調查局、行政院衛生
    署管制藥品管理局鑑定，分別以化學呈色法、氣相層析質譜
    儀分析法鑑驗結果確分別含有第一級第六項毒品海洛因成分
    、第二級毒品甲基安非他命之成分，並計重結果即海洛因一
    包淨重共計零點44公克，包裝前開海洛因之空包裝袋一只重
    零點26公克，另一包則為甲基安非他命（驗餘重為零點436
    公克），此有臺南縣警察局刑警大隊查獲涉嫌毒品危害防制
    條例毒品初步鑑驗報告書、法務部調查局95年5月23日調科
    壹字第200006281號鑑定通知書、行政院衛生署管制藥品管
    理局95年6月9日管檢字第0950005601號鑑定書各一份附卷可
    參。此外，尚扣得吸食器一支可佐，並有扣押物品目錄表一
    紙、照片一幀附卷可稽。綜上開補強證據，已足資擔保被告
    前述自白之真實性，核與事實相合，可信為真實。是本件事
    證明確，被告施用第一級毒品海洛因及第二級毒品安非他命
    之犯行，洵堪認定。
三、查被告甲○○前於93年間，因違反毒品危害防制條例案件，
    經原審法院以93年度毒聲字第823號裁定應執行觀察、勒戒
    ，於93年10月4日因無繼續施用傾向出所，以執行完畢論之
    情，有臺灣高等法院被告全國前案紀錄表及臺灣臺南地方法
    院檢察署刑案資料查註紀錄表各一件在卷可憑。
四、綜上所述，被告經裁定送觀察勒戒，於93年10月4日因無繼
    續施用傾向出所後，其於5年內再犯本罪，自應依毒品危害
    防制條例第23條第2項，予以論科。
貳、論罪科刑之理由
一、查被告於95年4月中旬最後行為後，於94年2月2日修正公布
    之刑法第56條已於95年7月1日施行，修正前刑法第56條乃規
    定「連續數行為而犯同一之罪名者，以一罪論。但得加重其
    刑至二分之一。」，修正施行後已將連續犯之規定予以刪除
    ；則比較新舊法結果，因被告所犯各罪，依後所述，因具有
    連續犯之關係，如依修正前之刑法第56條之規定，僅論以一
    罪即可，如依修正後刑法之規定，則連續犯之規定業已刪除
    ，其所犯各罪，均應分論併罰，足見修正後之規定，並非較
    有利於被告，是依95年7月1日施行之刑法第2條第1項前段之
    規定，自應適用行為時法即95年7月1日修正施行前刑法第56
    條之規定，合先敘明。
二、查海洛因為第一級毒品、安非他命為第二級毒品，毒品危害
    防制條例第2條第2項第1款、第2款分別定有明文。故核被告
    所為，係犯毒品危害防制條例第10條第1項之施用第一級毒
    品罪及同條例第10條第2項之施用第二級毒品罪。
三、被告施用時非法持有第一級毒品海洛因、第二級毒品安非他
    命之低度行為，已分別為其施用之高度行為所吸收，均不另
    論罪。
四、又按想像競合犯、牽連犯或連續犯之裁判上一罪，倘遇有競
    合時，如行為人之數行為所犯數罪，具有連續關係，又有想
    像競合、牽連關係之重疊法律現象，則連續犯罪之一部，既
    與他罪想像競合或牽連，自應包括的將全部之連續各行為，
    論以一罪，再按想像競合或牽連犯之例，從一重處斷，不得
    以數罪併合處罰之。即應先依連續犯各以一罪論，然後依想
    像競合犯或牽連犯之規定從一重處斷。
(一)被告先後數次施用第二級毒品安非他命行為；或先後多次同
    時施用第一級毒品海洛因之行為，各時間緊接，犯罪構成要
    件均相同，顯係分別基於概括之犯意為之，均為連續犯，應
    先依刑法第56條之規定各論以一施用第一級毒品海洛因罪及
    施用第二級毒品安非他命罪，並加重其刑。
(二)再按毒品之施用並無一定方式，端視施用者之喜好而定，海
    洛因及安非他命二者作用機轉不同，本不宜共用，然對毒品
    施用者並無考慮此一原則之必要，通常可視其習性，同時、
    同日施用任何多種毒品，本局鑑驗毒品證物之經驗，曾發現
    海洛因與安非他命摻雜之案例，由此研判確有可能將前述兩
    種毒品合併施用之可能，又將海洛因與安非他命混合並以火
    燒烤方式供吸食者施用後，經人體代謝所排出之尿液可檢出
    嗎啡及安非他命等成分，此參諸法務部調查局93年7月12日
    調科壹字第09300262550號、93年9月調科壹字第0930036970
    號、調科壹字第092626133100號等函釋可明。查被告確曾同
    時將第一級毒品海洛因及第二級毒品安非他命混合燒烤吸食
    煙氣之方式施用第一級毒品海洛因及第二級毒品安非他命等
    情，業據被告於本院審理時供明在案。準此，被告以一施用
    行為，同時觸犯毒品危害防制條例第10條第1項、第2項之罪
    ，為想像競合犯，是其所犯上開二罪應依刑法第55條前段之
    規定，從一重之毒品危害防制條例第10條第1項之施用第一
    級毒品罪處斷，公訴意旨認被告所犯二罪，應分論併罰，容
    有未洽。
參、撤銷改判之理由
一、原審以被告為有罪之陳述，裁定以簡式審判程序審理，認其
    罪證明確，予以論罪科刑，固非無據，然查 (一)被告同時
    以將第一級毒品海洛因及第二級毒品安非他命混合燒烤吸食
    煙氣之方式施用第一級毒品海洛因及第二級毒品安非他命等
    情，業據被告於本院審理時供明在案。準此，被告以一施用
    行為，同時觸犯毒品危害防制條例第10條第1項、第2項之罪
    ，為想像競合犯，應依刑法第55條前段之規定，從一重之毒
    品危害防制條例第10條第1項之施用第一級毒品罪處斷。原
    判決疏未詳查，致認被告所犯上開二罪，應分論併罰，自有
    未洽。(二)扣案之分裝上開毒品安非他命之外包裝袋，原判
    決就此部分併與安非他命依毒品危害防制條例第18條第1項
    前段之規定諭知沒收銷燬之，亦有未合。
二、被告上訴意旨，指摘原判決量刑過重，雖非有理，然原判決
    既有前揭可議之處，自應由本院將原判決撤銷改判，以期適
    法。
(一)爰審酌被告前曾因施用毒品案件經觀察勒戒後，於94年間復
    因施用第一、二級毒品而違反毒品危害防制條例，經臺灣臺
    南地方法院以94年度訴字第946號判決分別判處有期徒刑9月
    、6月，應執行有期徒刑1年2月確定，現執行中，猶不思革
    除惡習，無視於毒品對於自身健康之戕害，及國家對於杜絕
    毒品犯罪之禁令，仍施用毒品不輟，已屬不該，惟念及其吸
    毒係戕害自己身心之行為，及其犯罪之動機、目的、手段、
    犯罪後坦承犯行等一切情狀，量處如主文第二項所示之刑，
    以資懲儆。
(二)扣案之海洛因一包淨重共計零點44公克，甲基安非他命一包
     （驗餘重為零點436公克），分屬第一級及第二級毒品，應
     依毒品危害防制條例第18條第1項前段之規定，沒收銷燬之
     。
(三)扣案之上開海洛因毒品外包裝袋一只（空包裝袋重共0.26
    公克）、分裝上開毒品安非他命之外包裝袋一只，既係被告
    所有，用於包裹毒品，防其裸露、逸出、潮濕，便於持有藉
    以施用，然該空包裝袋與毒品，並無不可析離之關係，不能
    視為毒品之一部分，既為被告供本件施用第一級毒品海洛因
    及第二級毒品安非他命所用之物，又非屬毒品危害防制第19
    條第1項規定應沒收之物，應依刑法第38條第1項第2款規定
    ，宣告沒收之。又扣案之玻璃球（吸食器）一支係被告所有
    且供本件施用第一級、第二級毒品犯行所用之物，業據其供
    明在卷，亦應依刑法第38條第1項第2款規定併予宣告沒收。
肆、適用之法律
  一、刑事訴訟法第369條第1項前段、第364條、第299條第1項
      前段。
  二、毒品危害防制條例第10條第1項、第2項、第18條第1項前
      段。
  三、新修正刑法第2條第1項前段、修正前刑法第11條前段、第
      56 條、第55條、第38條第1項第2款。
本案經檢察官謝錫和到庭執行職務。
中    華    民    國    95    年  10      月  31      日
                  刑事第四庭    審判長法  官    吳志誠
                                      法  官    林勝木
                                      法  官    羅心芳
以上正本證明與原本無異。
如不服本判決，應於收受本判決後十日內向本院提出上訴書狀。
其未敘述上訴理由者並得於提起上訴後十日內向本院補提理由書
狀（均須按他造當事人之人數附繕本）「切勿逕送上級法院」。
                                      書記官    蔡振豐
中    華    民    國    95    年  11      月      1    日
附錄本判決論罪科刑條文：
毒品危害防制條例第10條第1項、第2項
施用第一級毒品者，處 6 月以上 5 年以下有期徒刑。
施用第二級毒品者，處 3 年以下有期徒刑。


司法院資訊處製作；財團法人民間司法改革基金會備份。
